【裁判字號】    96,上訴,2726
【裁判日期】    970924
【裁判案由】    毒品危害防制條例
【裁判全文】
臺灣高等法院臺中分院刑事判決        96年度上訴字第2726號
上  訴  人
即  被  告  乙○○
輔  佐  人  戊○○
指定辯護人  賈俊益  律師
上  訴  人
即  被  告  甲○○
上  一  人
指定辯護人  許宏達  律師
上列上訴人等因毒品危害防制條例案件，不服臺灣彰化地方法院
95年度訴字第1050號中華民國96年8月28日第一審判決（起訴案
號：臺灣彰化地方法院檢察署95年度偵字第3450號），提起上訴
，本院判決如下：
    主  文
原判決關於乙○○、甲○○部分，均撤銷。
乙○○連續販賣第二級毒品，處有期徒刑陸年，扣案第二級毒品
MDMA貳拾陸顆（合計驗餘淨重拾點參捌公克）沒收銷燬之，附表
一編號１所示行動電話壹支及販賣第二級毒品所得新臺幣玖佰元
沒收之；又共同連續販賣第三級毒品，處有期徒刑伍年陸月，扣
案之第三級毒品愷他命貳拾貳包（合計驗餘淨重貳拾伍點壹參公
克）及附表一所示之物均沒收之，販賣第三級毒品所得新臺幣捌
萬元沒收之（其中新臺幣參仟參佰元，與甲○○連帶沒收），其
中未扣案新臺幣壹萬肆佰元，如全部或一部不能沒收時，以其財
產抵償之（其中新臺幣貳仟柒佰元部分，以其與甲○○財產連帶
抵償之）。主刑部分應執行有期徒刑拾年。被訴轉讓第三級毒品
部分，無罪。
甲○○共同連續販賣第三級毒品，處有期徒刑貳年捌月。扣案第
三級毒品愷他命貳拾貳包（合計驗餘淨重貳拾伍點壹參公克）及
附表一所示之物均沒收之，販賣第三級毒品所得新臺幣參仟參佰
元連帶沒收之，其中未扣案新臺幣貳仟柒佰元，如全部或一部不
能沒收時，以其與乙○○財產連帶抵償之。
    事  實
一、乙○○明知MDMA（亞甲基雙氧甲基安非他命，俗稱搖頭丸）
    、愷他命（Ketamine，又稱Ｋ他命）係毒品危害防制條例分
    別所列之第二級、第三級毒品，不得非法販賣，竟仍分別基
    於販賣第二級毒品MDMA、第三級毒品愷他命營利之概括犯意
    ，自民國（下同）94年9月間某日起，至95年 4月6日止，分
    別向桃園縣綽號「光哥」、臺中市綽號「志明」之成年男子
    購入毒品，並以其所有之電話號碼0000000000號行動電話為
    聯絡工具為下列犯行：
  (一)乙○○於94年底某日，由姚佳苓撥打乙○○持用之電話號碼
    0000000000號行動電話，表明欲購買MDMA，雙方遂相約在彰
    化縣彰化市○○路旁交易，乙○○即以1顆新臺幣（下同）4
    百元之價格，販賣第二級毒品MDMA予姚佳苓1次；又以1 顆5
    百元之價格，販賣第二級毒品MDMA予姚佳苓 1次，販毒所得
    共計9百元。
  (二)乙○○另由其單獨起意，或與甲○○共同基於概括之犯意聯
    絡（  甲○○參與情形如以下(1)部分所載），於下列時、地
    ，販賣第三級毒品愷他命予癸○○、丁○○、辛○○、壬○○、王俊山、林苡彤、甲○○、姚佳苓：
  (1)於94年10月間起，至95年2、3月間，由癸○○撥打乙○○持
    用之電話號碼0000000000號行動電話，或透過甲○○與乙○○聯絡，表明欲購買愷他命，雙方遂相約在彰化縣和美鎮○○路高速公路橋下及東發路上、彰化縣彰化市不詳地點等地
    交易，乙○○即以每次 2千元之價格，每次1千1百元之價格
    ，先後販賣第三級毒品愷他命予癸○○ 5次，共計獲利 1萬
    5,500元 。其中甲○○負責聯絡並交付第三級毒品愷他命予
    癸○○3次，每次1千1百元，販毒所得共3千3百元。
  (2)於94年11月間某日起，由丁○○撥打乙○○持用之電話號碼
    0000000000號行動電話，表明欲購買愷他命，雙方遂相約在
    彰化縣彰化市區交易，乙○○即以1萬2千元之價格，販賣第
    三級毒品愷他命予丁○○1次；另每次3千元之價格，先後販
    賣第三級毒品愷他命予丁○○ 2次。乙○○此部分，共計販
    毒所得1萬8千元。
  (3)於94年年底起，由辛○○撥打乙○○持用之電話號碼000000
    0000號行動電話，表明欲購買愷他命，雙方遂相約在辛○○
    位於彰化縣和美鎮○○路17號住處及彰化縣彰化市某便利商
    店等地交易，乙○○即以每次3千3百元之價格，先後販賣第
    三級毒品愷他命予辛○○2次，共計販毒所得6千6百元。
  (4)於94年年底某日起，由壬○○撥打乙○○持用之電話號碼00
    00000000號行動電話，表明欲購買愷他命，雙方遂相約在彰
    化縣彰化市不特定地點及彰化縣彰化市○○路燦坤電子等地
    交易，乙○○即以每次1千1百元之價格，先後販賣第三級毒
    品愷他命予壬○○8次，販毒所得共計8千8百元。
  (5)於94年11月14日，由王俊山撥打乙○○持用之電話號碼0000
    000000號行動電話，表明欲購買愷他命，雙方遂相約在彰化
    縣彰化市區「冠軍海釣場」交易，乙○○即以 1包1千1百元
    之價格，販賣第三級毒品愷他命予王俊山1次，販毒所得1千
    1百元。
  (6)於94年10月間某日起，至95年 2月間某日止，由林苡彤撥打
    乙○○持用之電話號碼0000000000號行動電話，表明欲購買
    愷他命，雙方遂相約在彰化縣彰化市不詳地點交易，乙○○
    即以每次1包2千元之價格，先後販賣第三級毒品愷他命予林
    苡彤10次，販毒所得共計2萬元。
  (7)於94年11月間某日起，至95年 2月間某日止，由甲○○撥打
    乙○○持用之電話號碼0000000000號行動電話，表明欲購買
    愷他命，雙方遂相約在甲○○位於彰化縣彰化市之住處或其
    住處附近等地交易，乙○○即以每次 2千元之價格，先後販
    賣第三級毒品愷他命予甲○○2次，販毒所得共計4千元。
  (8)於94年年底某日起，由姚佳苓以其持用之電話號碼00000000
    00號行動電話，撥打乙○○持用之電話號碼0000000000號行
    動電話，表明欲購買愷他命，雙方遂相約在彰化縣彰化市○○路等地交易，乙○○即以每次1千2百元之價格，先後販賣
    第三級毒品愷他命予姚佳苓5次，販毒所得共計6千元。
二、嗣經警查獲，並扣得乙○○所有現金6萬9,900元、第二級毒
    品MDMA26顆（合計驗餘淨重10點38公克）、第三級毒品愷他
    命22包（合計驗餘淨重25點13公克），甲○○所有現金 6百
    及乙○○、甲○○分別所有而供販賣毒品所用如附表一所示
    之物。另其餘與本案無關之乙○○所有之電話號碼：000000
    0000號、0000000000號、0000000000號行動電話；甲○○所
    有之電話號碼：0000000000號、0000000000號行動電話，始
    知悉上情。
三、案經彰化縣警察局移送臺灣彰化地方法院檢察署檢察官偵查
    起訴。
    理  由
一、證據能力方面:
  (一)按被告以外之人（包括證人、鑑定人、告訴人、被害人及共
    同被告等）於檢察事務官、司法警察官或司法警察調查中所
    為之陳述，與審判中不符時，其先前之陳述具有較可信之特
    別情況，且為證明犯罪事實存否所必要者，得為證據，刑事
    訴訟法第159條之2定有明文。本件證人姚佳苓、辛○○、壬○○於警詢中分別證稱，有向上訴人即被告（下稱被告）乙○○購買第二級毒品MDMA或第三毒品愷他命之事實（均詳如
    後述），惟證人姚佳苓於原審理時結證稱：伊拿錢請被告乙○○代買MDMA等語，證人辛○○於本院證稱係託被告乙○○
    購買愷他命毒品，證人壬○○於本院證稱係向被告乙○○借
    用愷他命毒品云云（均詳如後述），其等於警詢中及原審之
    供述已有前後陳述不符之情形，本院審酌其等於警詢中之證
    述距案發日較近，當時記憶自較深刻，可立即反應所知，不
    致因時隔日久而遺忘案情；且較無來自被告或其他成員同庭
    在場之壓力而出於虛偽不實之指證，或事後串謀而故為迴護
    被告之機會，揆諸上開說明，其於警詢中所為之陳述，客觀
    上應具有較可信之特別情況，且亦為證明犯罪事實存否所必
    要，依上揭規定，是證人姚佳苓、辛○○、壬○○於警詢中
    之證言自有證據能力。又證人癸○○、丁○○於警詢筆錄之
    證言內容，經本院傳喚證人等行交互詰問之調查程序，載明
    於審判筆錄，亦有證據能力。
  (二)按被告以外之人於偵查中向檢察官所為陳述，除顯有不可信
    之情況者外，得為證據，同法第159條之1第2項定有明文。
    本件證人癸○○、丁○○、辛○○、壬○○、王俊山、林苡
    彤、甲○○、姚佳苓、李宜璇分別於檢察官偵查中所為之陳
    述（詳如後述），其等均未曾提及檢察官在偵查時有不法取
    供之情形，且經具結擔保證言可憑信，亦查無上開供述有顯
    不可信之情況，依上說明，證人等於偵查中之證言具有證據
    能力。
  (三)按被告以外之人（包括證人、鑑定人、告訴人、被害人及共
    同被告等）於審判外之陳述雖不符刑事訴訟法第159條之1至
    之 4等四條之規定，而經當事人於審判程序同意作為證據，
    法院審酌該言詞陳述或書面陳述作成時之情況，認為適當者
    ，亦得為證據；當事人、代理人或辯護人於法院調查證據時
    ，知有刑事訴訟法第159條第1項不得為證據之情形，而未於
    言詞辯論終結前聲明異議者，視為有前項之同意，同法第15
    9條之5定有明文。本件證人甲○○、王俊山、林苡彤均曾於
    警詢中為陳述，其性質雖屬傳聞證據，查無符合同法第 159
    條之1至之4等前四條之情形，其等所為之上開警詢筆錄內容
    ，業經本院審理時予以提示並告以要旨，且各經檢察官、辯
    護人及被告等人表示意見。當事人或辯護人已知上述筆錄乃
    傳聞證據，且均未於言詞辯論終結前對該等筆錄內容異議，
    依上開規定，是證人等於警詢中之證言已擬制同意其有證據
    能力，本院審酌上開筆錄作成時無不當取供之情形，認為以
    之作為本案之證據亦屬適當，是證人等於警詢筆錄之證言自
    具有證據能力。
二、訊據被告乙○○否認有上開販賣第二毒品MDMA及第三級毒品
    愷他命之事實，辯稱：伊與姚佳苓一起合買MDMA的，又伊係
    轉讓第三毒品愷他命，並未賺差價云云。訊據上訴人即被告
    （下稱被告）甲○○對於事實欄一之(二)之(1)部分犯行，固坦
    承其替被告乙○○交付第三級毒品愷他命予癸○○ 3次，惟
    辯稱：伊係無償幫助乙○○轉交第三級毒品云云。經查：
  (一)被告乙○○販賣第二級毒品MDMA部分：
    被告乙○○上開販賣第二級毒品MDMA之事實，業據證人姚佳
    苓於警詢時證稱：「大約在94年底左右購買搖頭丸 5次」、
    「我向乙○○購買搖頭丸毒品，他算我1顆4百至 5百元」；
    又於偵查中證稱：「有向乙○○買過毒品，時間是在94年年
    底，買過搖頭丸2、3次」「（搖頭丸價錢？）1顆 4、5百元
    ，每次1、2顆，交易地點都是在彰化市○○路○路邊」等語
    （見偵查卷第105、148頁）。而扣案之搖頭丸26顆，經刑事
    警察局鑑定結果，認係第二級毒品MDMA（合計驗餘淨重10點
    38公克）無訛，亦有該局96年5月10日刑鑑字第 0960049362
    號鑑定書可參（見原審卷第 145頁）。證人姚佳苓於原審固
    翻異前辭，證稱：「（有無曾經向乙○○買過搖頭丸？）我
    們有一起去臺中買」、「是拿錢叫被告乙○○幫忙買搖頭丸
    」云云，惟審酌被告乙○○於警詢時自承：「我購入二級毒
    品搖頭丸1顆250元」等語（見警局卷第 5頁），對照其向證
    人姚佳苓收取1顆4百元至 5百元之價格，其交付第二級毒品
    MDMA予證人姚佳苓，係為賺取價差，意圖營利甚明。參以證
    人姚佳苓於原審另證稱：「（你有跟乙○○一起跟賣搖頭丸
    的人接洽？）沒有，我拿錢給乙○○，乙○○自己去找他，
    那人我不認識」等語（見原審卷第 179頁），即核與合購毒
    品者，必先知悉所購買之對象、購入價格之常情不符。況證
    人姚佳苓與被告乙○○，彼此並無仇隙，衡情並無在警詢、
    偵查中任意攀誣被告乙○○之理。且證人姚佳苓上開在警詢
    、偵查中供述內容，均足陷自己涉毒品危害防制條例之罪，
    而明顯置自己於刑事責任之中，苟非證人姚佳苓信其所述內
    容確為真實，任何人處於相同地位，當均不會為如此陳述等
    情，認為證人姚佳苓於本院上開所證，無非係事後欲迴護被
    告乙○○而為，顯與事實不符，不足採信。被告乙○○上開
    所辯，無非係事後避重就輕之詞，顯無可採，其連續販賣第
    二級毒品MDMA之犯行，洵堪認定。本案根據證人姚佳苓上開
    於警詢、偵查中證述內容，被告被告乙○○販賣第二級毒品
    MDMA之次數、金額並不明確，本於罪疑惟輕有利於被告之原
    則，本院乃就證人姚佳苓上開證述內容，採用其中次數最少
    者，以此最有利原則認定被告乙○○販賣第二級毒品 MDMA
    予證人姚佳苓2次，並根據被告乙○○於原審自承：1次是4
    百元1顆，1次是5百元1顆（見原審卷第141頁），認定被告
    乙○○販賣第二級毒品，合計販毒所得9百元。
  (二)被告乙○○販賣第三級毒品愷他命部分：
    上開事實業據證人癸○○、丁○○、辛○○、壬○○、王俊
    山、林苡彤、甲○○、姚佳苓、李宜璇分別於警詢及偵查中
    證述購買情節綦詳（見警局卷第38至39頁、第56至57頁；偵
    查卷第15至16頁、第46頁反面、第49至50頁、第54頁反面、
    第62頁反面至63頁、第67頁反面至68頁、第70頁反面至71頁
    、第73頁反面至74頁、第89頁、第104頁反面至105頁、第11
    2至113頁、第121頁、第125至126頁、第145頁）；又證人癸○○、丁○○於本院證稱：
    辯護人問：你的毒品來源都是跟何人拿？
    癸○○答：誰有就跟誰買。
    辯護人問：你有無跟乙○○拿過K他命？
    癸○○答：有。
    辯護人問：你跟乙○○拿K他命的過程當中，你是否有給付
              金錢給乙○○？
    癸○○答：有時候有，有時候沒有。
    辯護人問：你說有時候有的情形是如何？例如價金大概是多
              少錢，錢是如何計算的。
    癸○○答：我會問他拿多少，他跟我說多少就是多少。我如
              果沒錢又想吸毒的話就先跟他欠著。
    辯護人問：你意思是否是指有時候跟乙○○拿，但是你沒有
              付錢給他先欠著？
    癸○○答：有時候是這樣子。這樣子比較多，現金的部分比
              較少。
    辯護人問：你現在實際上欠他的錢有多少？
    癸○○答：現在沒有欠他。
    辯護人問：乙○○跟你收的錢，他是如何跟你說為什麼要收
              這些錢？
    癸○○答：他就說跟別人買多少錢這樣。
    ．．．
    辯護人問：你跟他拿的毒品是否是K他命？
    癸○○答：是。
    辯護人問：拿多少錢你是否忘記了？
    癸○○答：有一千二的、有一千一的、有一千的。
    （辯護人請求提示偵卷第六十二頁反面警訊筆錄。審判長准
    許並提示。）
    辯護人問：在筆錄第二頁你有回答說，我向乙○○購買K他
              命毒品約二十次，每次約購買四到五包，金額在
              五千到六千元不等。你在警訊的回答是否實在？
    癸○○答：正確。
    辯護人問：你有提到價金是五千到六千，大概是買多少單位
              的東西？
    癸○○答：四、五包。
    辯護人問：一般一包大概重量是多少？
    癸○○答：不知道。
    辯護人問：你們是否是用包來計算？
    癸○○答：對。
    ．．．
    辯護人問：你在警訊筆錄講的是否都是出於你的意思、都是
              實在的？
    癸○○答：筆錄是實在的。
    ．．．
    辯護人問：你是否曾經跟乙○○拿過K他命？
    丁○○答：拿過。
    辯護人問：你是如何知道要跟乙○○拿K他命？
    丁○○答：朋友介紹。
    辯護人問：你拿K他命時是否有付他錢？
    丁○○答： 有。
    辯護人問：錢是如何計算？
    丁○○答：拿多少就給多少。
    辯護人問：你跟他拿K他命，一次是多少單位，錢是如何計
              算？
    丁○○答：一克一千二。
    辯護人問：你跟乙○○大概拿過幾次？
    丁○○答：二至三次。
    辯護人問：這個錢是如何計算的，你是否有問過他或乙○○
              是否有跟你講過？
    丁○○答：我問他多少，他就說一千二。
    辯護人問：乙○○有無曾經跟你講過，他去買K他命的成本
              要多少錢？
    辯護人問：你在警訊有陳述過說你跟乙○○拿毒品的地點及
              過程。你的陳述是否正確？
    丁○○答：正確。
    辯護人問：是否是出於你的意思所陳述？
    丁○○答：對。
    等語（見本院卷第244至247頁、第249至250頁），對於被告
    乙○○販賣愷他命毒品之情節證述在卷，其等證述情節與警
    詢及偵查中所言大致符合。至於證人辛○○、壬○○於本院
    證稱：
    辯護人問：你有無跟被告拿過Ｋ他命？
    辛○○答：有。
    辯護人問：你為何會跟他拿Ｋ他命？
    辛○○答：我知道他有認識的人可以買，看他買多少，我們
              就給他錢。
    辯護人問：你給他錢是如何計算？
    辛○○答：不一定，看他拿多少，就給他多少。
    辯護人問：他拿的成本多少，你知道嗎？
    辛○○答：大概都是一千、一千一左右。
    辯護人問：他有跟你講說他拿多少錢嗎？
    辛○○答：有。
    辯護人問：你是否知道被告乙○○有跟你賺取差價？
    辛○○答：沒有賺取差價。
    辯護人問：你是否曾經跟被告乙○○一起去拿過Ｋ他命？
    辛○○答：有。
    辯護人問：你總共有曾經拿過多少次給被告乙○○？
    辛○○答：大約三、四次。
    辯護人問：一次要多少錢？
    辛○○答：一千、一千一左右。
    辯護人問：警詢時你說跟被告乙○○購買Ｋ他命，為何跟今
              日所述不一樣？
    辛○○答：我吸完之後會打電話問被告那邊還有沒有，如果
              有，我就會問他跟別人拿多少錢，我就給他多少
              錢。
    ．．．
    辯護人問：你跟被告乙○○是什麼關係？
    壬○○答：朋友，認識三四年。
    辯護人問：九十四年底你有無施用Ｋ他命？
    壬○○答：有。
    辯護人問：你有無跟他拿過Ｋ他命？
    壬○○答：跟他一起去找他朋友拿。
    辯護人問：你有無交付金錢給被告乙○○？
    壬○○答：沒有拿錢給他。
    辯護人問：被告乙○○有拿Ｋ他命給你嗎？
    壬○○答：先跟他借的。
    辯護人問：如何借法？
    壬○○答：借Ｋ他命，我沒有還給他過。
    辯護人問：你有無拿過錢給被告？
    壬○○答：沒有。
    辯護人問：偵訊中你是說跟被告拿，是一千或一千一，跟你
              剛才所述不一，究竟何者正確？
    壬○○答：檢察官問我，我是亂回答的，今日講的都是實話
              。
    辯護人問：為何亂說？
    壬○○答：那時我神智不清。
    辯護人問：你跟被告拿Ｋ他命，有無給他錢？
    壬○○答：沒有，我都是跟他借的，到現在都沒有還。
    云云（見本院卷97年8月27日審判筆錄第3至 7頁），核與其
    等分別於警詢及偵查中之證言內容不一致，顯係臨訟圖卸被
    告乙○○刑責而為附和之詞，非可採為有利被告乙○○之認
    定。此外，復有臺灣彰化地方法院檢察署通訊監察書、通訊
    監察譯文表暨其相關錄音資料、通聯調閱查詢單、電話申設
    人一覽表等附卷可稽。而扣案之白色粉末26包，經內政部警
    政署刑事警察局（下稱刑事警察局）鑑定結果，認其中22包
    （編號B3至 B24）係第三級毒品愷他命無訛（合計驗餘淨重
    25點13公克），亦有該局96年 5月10日刑鑑字第0960049362
    號鑑定書可參。此外尚有事實欄載扣案物可資佐證，此部分
    犯罪事實，事證已明。至於被告乙○○販賣愷他命毒品之數
    量及次數，依證人等先後所供證有不一致之情形，本院採次
    數及數量最少量者，對被告乙○○最有利之事實認定。
  (三)被告甲○○販賣第三級毒品愷他命部分：
    被告甲○○於偵查中自承：「過年後至1個月前我有幫他（
    指被告乙○○）送過2、3次，都是在彰興路高速公路橋下、
    東發路，錢乙○○都是用記帳的」、「（為何幫他送愷他命
    ？）他有免費提供我毒品施用，我還會介紹朋友向他購買」
    （見偵字第3450號偵查卷第15頁）；又於原審自承：「（你
    幫乙○○送愷他命有何好處？）偶爾給我施用愷他命不用錢
    」等語（見原審卷第 183頁）。足認被告甲○○明知被告乙○○藉販賣第三級毒品愷他命牟利，為貪圖被告乙○○免費
    提供其第三級毒品愷他命施用之利益，而共同參與被告乙○○販賣第三級毒品愷他命犯行甚明。且按刑法上之從犯，係
    指僅以幫助之意思，對於正犯資以助力，而未參與實施犯罪
    構成要件之行為者而言，如就構成犯罪事實之一部，已參與
    實施，即屬共同正犯（最高法院30年度上字第1781號判例參
    照）。本案根據證人癸○○於警詢、偵查中所證，及被告甲○○上開自白，被告甲○○既實際負責聯絡購毒事宜，並親
    自為被告乙○○交付第三級毒品愷他命予癸○○ 3次，其所
    為即應評價為實施販賣第三級毒品之主要履行行為與核心行
    為，已參與構成要件之實施，自應認為共同正犯。公訴人認
    被告甲○○係構成販賣第三級毒品之幫助犯，尚有未洽，惟
    此僅係參與犯罪之態樣不同，不生變更起訴法條之問題，附
    此敘明。被告甲○○雖辯稱：其係無償幫助乙○○轉交第三
    級毒品，就本案並無所得云云。然按共同正犯間，非只就自
    己實施之行為負其責任，並在犯意聯絡之範圍內，對於他共
    同正犯所實施之行為，亦應共同負責（最高法院32年上字第
    1905號判例參照）。被告甲○○既明知被告乙○○藉販賣第
    三級毒品愷他命牟利，即不應僅就其實際分得部分，分別計
    算犯罪所得，而應就全體共犯所得，總合計算。本案根據證
    人癸○○、被告乙○○證述內容，被告王桂州為被告乙○○
    交付第三級毒品愷他命予癸○○ 3次，其各次金額並不明確
    ，本於罪疑惟輕有利於被告之原則，本院乃就證人癸○○、
    被告乙○○證述內容，採用其中金額最低者，以此最有利原
    則認定被告甲○○與被告乙○○基於共同之犯意聯絡，販賣
    第三級毒品愷他命予癸○○ 3次，其各次金額均為1千1百元
    ，合計販毒所得3千3百元。
  (四)又查獲本案之員警己○○、庚○○分別於本院結證稱：
    辯護人問：乙○○違反毒品危害防制條例的案件是否由你們
              偵辦？
    己○○答：是由本隊偵辦。
    辯護人問：你本人是否有參與訊問或逮捕乙○○的行動？
    己○○答：逮捕部分有，訊問部分我沒有。
    辯護人問：你在現場逮捕的過程當中，是否有發現任何被告
              乙○○有販賣毒品的證物或跡象？
    己○○答：逮捕當時沒有。
    辯護人問：你現場逮捕乙○○的時候，他的精神狀況如何？
    己○○答：正常。
    辯護人問：你們當天逮捕時從乙○○身上有查獲何種物品，
              以致你們認為他有販賣毒品的行為？
    己○○答：我們查獲的東西都有在卷證上。現在已經事隔二
              年多，沒辦法記得很清楚當場有查獲到什麼東西
              。
    ．．．
    辯護人問：乙○○涉嫌違反毒品危害防制條例的案件，你是
              否有參與偵辦的過程？
    庚○○答：這件案子是我主辦的。
    辯護人問：你本人是否有參與訊問乙○○的過程？
    庚○○答：乙○○是我負責偵訊。
    辯護人問：訊問的過程當中，乙○○的精神狀況如何？
    庚○○答：正常。
    辯護人問：本案在逮捕前大概監聽多久時間？
    庚○○答：本件案子是民眾匿名檢舉後上簽通訊監察書，監
              聽時間要看通訊監察書。
    辯護人問：現場逮捕時你是否有在場？
    庚○○答：有。
    辯護人問：現場逮捕時是否有發現任何交易毒品的證據或跡
              象？
    庚○○答：沒有。
    辯護人問：當初是如何得知乙○○有販賣的訊息？
    庚○○答：民眾匿名檢舉，然後通訊監察之中發現的。
    辯護人問：你們是如何得知在林苡彤她的住處所查獲毒品是
              屬於乙○○的？
    庚○○答：偵訊筆錄講的。現場查獲的時候在他身上沒有查
              獲毒品。依照通訊監察之前有潭子，還有另外一
              個地點在林苡彤租屋處是帶乙○○去查獲那些毒
              品的。
    等語（見本院卷第239至242頁），對於本案經聲請合法監聽
    程序，取線索後再予查獲販毒事實之經過，敘述綦詳。按販
    賣毒品係違法行為，非可公然為之，亦無公定之價格，不論
    任何包裝，均可任意分裝增減分量，而每次買賣之價量，亦
    可能隨時依雙方間之關係深淺、資力、需求量及對行情之認
    知、來源是否充裕、查緝是否嚴緊，購買者被查獲時供述購
    買對象之可能性風險之評估等，因而異其標準，並機動調整
    ，非可一概而論，販賣之利得除經坦承犯行或價量俱臻明確
    外，委難察得實情，販賣之人從價差或量差中牟利方式雖異
    ，其意圖營利之非法販賣行為則一。查第二級毒品MDMA及第
    三級毒品愷他命因危害人體健康至鉅，政府取締嚴格，取得
    不易，而對於販賣者之處罰亦重，被告等均成年人自知之甚
    明，故本件被告等當是基於營利之意圖而販賣，否則應無甘
    冒被查緝受重刑風險之理，是證人癸○○、辛○○於本院證
    稱被告乙○○販賣愷他命予其等未賺差價云云，依上述說明
    委無可信。本件事證明確，被告乙○○、甲○○否認與辯解
    ，無非卸責飾詞，非可採信，其等犯行均堪認定，應依法論
    科。
三、按被告等行為後，刑法及刑法施行法業於94年2月2日經總統
    修正公布，並於95年7月1日施行（下稱新刑法，修正前刑法
    下稱舊刑法），參酌最高法院95年5月23日刑事庭第8次會議
    決議，新刑法第2條第1項之規定，係規範行為後法律變更所
    生新舊法律比較適用之準據法，於新刑法施行後，應適用新
    刑法第2條第1項之規定，為「從舊從輕」之比較。另於比較
    時應就罪刑有關之共犯、未遂犯、想像競合犯、牽連犯、連
    續犯、結合犯，以及累犯加重、自首減輕暨其他法定加減原
    因（如身分加減）與加減比例等一切情形，本於統一性及整
    體性原則，綜其全部罪刑之結果而為比較。本案涉及法律變
    更之部分經附表二所示比較新舊刑法之規定，以舊刑法有利
    於被告，依新刑法第2條第1項前段規定，自應適用最有利於
    被告等之舊刑法。
四、核被告乙○○所為，事實欄一之(一)部分，係犯毒品危害防制
    條例第4條第2項之販賣第二級毒品罪；於事實欄一之(二)部分
    ，係犯同條例第4條第3項之販賣第三級毒品罪。核被告甲○○為，係犯毒品危害防制條例第4條第3項之販賣第三級毒品
    罪。被告乙○○為販賣而持有第二級毒品之低度行為，應為
    販賣第二級毒品之高度行為所吸收，不另論罪。被告乙○○
    、甲○○就販賣第三級毒品予癸○○其中 3次之犯行，有犯
    意聯絡及行為分擔，均為共同正犯。被告乙○○、甲○○上
    開販賣第三級毒品犯行，及被告乙○○上開販賣第二級毒品
    犯行，均時間緊接，所犯又係構成要件相同之罪名，顯係各
    基於概括犯意反覆為之，各為連續犯，應依修正前刑法第56
    條之規定，分別論以連續販賣第三級毒品罪、連續販賣第二
    級毒品罪之一罪，除被告乙○○販賣第二級毒品法定刑無期
    徒刑部分，依法不得加重外，其餘並分別加重其刑。被告乙○○所犯連續販賣第二級毒品罪及連續販賣第三級毒品罪，
    犯意各別，行為互異，應予分論併罰。被告乙○○販賣第二
    級毒品部分，對象僅姚佳苓1人，毒品單價分別為4百元及5
    百元，顯見其數量並非鉅大，犯罪所得不多，相對於長期大
    量販賣毒品之大毒梟而言，被告乙○○此部分對社會治安及
    國民健康之危害較小，倘亦處以法定本刑之無期徒刑或 7年
    以上有期徒刑，毋寧過重，是其犯罪在客觀上足以引起一般
    人之同情，情節尚堪憫恕，爰依刑法第59條之規定，酌量減
    輕被告乙○○販賣第二級毒品之刑；又被告甲○○共同販賣
    第三級毒品愷他命數量不多、所得不高，且本身亦陷於毒癮
    ，不能自拔，並曾經法院裁定觀察、勒戒，有臺灣高等法院
    被告前案紀錄表可證，本案情輕法重，犯罪情節尚非無可憫
    恕，科以法定最低度之刑，猶嫌過重，爰依刑法第59條規定
    ，就被告甲○○所犯共同連續販賣第三級毒品罪，減輕其刑
    。並均先加其刑而後減之。至於被告乙○○明知施用毒品有
    害身心健康，竟仍販賣戕害身心之第三級毒品愷他命牟利，
    次數眾多，販毒對象亦有 8人，危害社會治安及國民健康甚
    鉅，此部分其行為所生惡害，並無情堪憫恕可言，爰不予適
    用刑法第59條減輕其刑。
五、原判決認被告乙○○、甲○○罪證明確而予科刑，固非無見
    ，惟查：(1)販賣毒品罪責之成立，以行為人主觀人有營利之
    意圖為其要件，原判決關於被告等販賣毒品分，於事實欄未
    記載被告等是否具有此營利之意圖，亦未敘明其理由，尚有
    未洽。(2)按刑法第28條原規定：「 2人以上共同『實施』犯
    罪之行為者，皆為共同正犯。」新法修正為：「2人以上共
    同『實行』犯罪之行為者，皆為共同正犯。」將舊法之「實
    施」修正為「實行」。原「實施」之概念，包含陰謀、預備
    、著手及實行等階段之行為，修正後僅共同實行犯罪行為始
    成立共同正犯。是新法共同正犯之範圍已有限縮，排除陰謀
    犯、預備犯之共同正犯。新舊法就共同正犯之範圍既因此而
    有變動，自屬犯罪後法律有變更，而非僅屬純文字修正，應
    有新舊法比較適用之問題，原審未予比較新舊法，尚有未合
    。(3)事實欄一之(一)(二)分別記載被告等「販賣毒品所得」之金
    額，原判決誤認定為被告等「販賣毒品獲利」之金額，亦有
    不當。(4)扣案行動電話所附晶片卡（SIM卡）1枚，屬於被告
    乙○○所有供販毒所用，依附表一備註欄之說明，應依法宣
    告沒收，原判決關於此部分未說明，理由尚有未備。被告等
    執陳詞否認犯罪而提起上訴，固無理由，惟原判決既有上述
    可議之處，自無可維持，應由本院將原判決關於被告乙○○
    、甲○○部分均撤銷改判。爰審酌被告等犯罪動機、方法、
    手段、品行、智識程度，暨犯後態度等一切情狀，分別量處
    如主文第二、三項所示之刑。扣案第二級毒品MDMA26顆（合
    計驗餘淨重10點38公克），應依毒品危害防制條例第18條第
    1 項前段規定，沒收銷燬之；第三級毒品愷他命22包（合計
    驗餘淨重25點13公克），屬不受法律保護之違禁物，應依刑
    法第38條第1項第1款規定，沒收之（最高法院96年度臺上字
    第 728號判決參照）。又附表一所示之物，為被告乙○○、
    甲○○所有而供販賣第二級、第三級毒品所用之物，應依毒
    品危害防制條例第 19條第1項規定，沒收之。被告乙○○販
    賣第二級毒品所得9百元，及販賣第三級毒品所得8萬元，應
    依毒品危害防制條例第19條第 1項規定，沒收之；其中與被
    告甲○○共同販賣第三級毒品所得3千3百元，應連帶沒收。
    本案扣得被告乙○○所有之現金6萬9,900元，其原審選任辯
    護人雖為其辯稱：此並非犯罪所得，而係其小孩車禍之賠償
    金等語，並提出彰化縣彰化市調解委員會調解書為證，惟審
    酌被告乙○○於偵查中陳稱：「上開現金係要繳車款，是之
    前工作存在老婆那邊的」等語（見上開偵查卷第14頁），與
    此陳述並非一致，且上開調解書係記載被告乙○○係於95年
    3 月27日收受現金7萬元，距離上開現金於95年 4月6日扣得
    ，已相隔10日，實難認係同一款項。另本案扣得被告乙○○
    所有現金6萬9,900元、被告甲○○所有現金 6百元，與本案
    應沒收之被告乙○○販賣第二級毒品所得 9百元、販賣第三
    級毒品所得 8萬元（其中包括被告甲○○販賣第三級毒品所
    得3 千 3百元）相較，尚有未足，本院爰優先認定被告乙○○販賣第二級毒品所得 9百元已扣案，並依此計算，認定被
    告乙○○販賣第三級毒品所得8萬元中，尚有 1萬4百元未扣
    案，並就此未扣案之1萬4百元部分，依毒品危害防制條例第
    19 條第1項規定宣告，如全部或一部不能沒收時，以其財產
    抵償之（其中與被告甲○○共同販賣愷他命部分未扣案2千7
    百元，如全部或一部不能沒收時，以被告乙○○、甲○○財
    產連帶抵償之）。至於本案另扣得被告乙○○所有之電話號
    碼0000000000號、0000000000號、0000000000號行動電話；
    甲○○所有之電話號碼0000000000號、0000000000號行動電
    話，並無證據證明與本案有關，爰不予沒收。被告乙○○所
    處2罪，由本院定其主刑部分應執行刑。
六、公訴意旨另以：被告乙○○另基於轉讓第三級毒品之概括犯
    意，自95年2月起，在彰化縣和美鎮○○路176巷12號，先後
    轉讓第三級毒品愷他命予甲○○、林苡彤、李宜璇多次。因
    認被告此部分另涉犯毒品危害防制條例第8條第3項之轉讓第
    三級毒品罪嫌。公訴人認為被告乙○○有此部分轉第二級毒
    品犯行，無非係據被告乙○○於警詣及偵查中之自白，另證
    人李宜璇於警詢及偵查中之證言為其論據。惟訊據被告乙○○否認有轉第三級毒品愷他命事實，辯稱：大家合買毒品後
    ，自行取來施用，並非伊轉讓的等語。經查：
  (一)按犯罪事實應依證據認定，無證據不得認定犯罪事實；又不
    能證明被告犯罪者，應諭知無罪之判決，刑事訴訟法第154
    條第 2項、第301條第1項分別定有明文。又認定不利於被告
    之事實，須依積極證據，苟積極證據不足為不利於被告事實
    之認定時，即應為有利於被告之認定，更不必有何有利之證
    據；又被告之自白為證據之一種，須非出於  強暴、脅迫、
    利誘、詐欺或其他不正之方法，且與事實相符者，方得採為
    證據，故被告雖經自白，仍應調查其他必要之證據，以察其
    與事實是否相符，苟無法證明其與事實相符，根本即失其證
    據之證明力，不得採為判斷事實之根據（最高法院30年上字
    第816號、46年台上字第809號判例參照）。
  (二)被告乙○○於警詢供稱：「（甲○○、林苡彤所施用搖頭丸
    、愷他命之毒品，是否向你購買或你免費是供的？）搖頭丸
    、愷他命是大家出錢買的。」「（你有無販賣搖頭丸、愷他
    命毒品？）搖頭丸沒有，愷他命毒品有轉讓。」（見偵查卷
    第41頁反面、第43頁反面），又於偵查中供稱：「我承自己
    有販賣搖頭丸、愷他命。」（見偵查卷第14頁），依其供詞
    並未具體供明於何時、何地無償轉讓第三級毒品愷他命予何
    人，又縱有轉讓愷他命，其次數及數量亦未供明，是其自白
    有內容甚有瑕疵，非可據之為不利之認定。
  (三)又公訴意旨所指受被告乙○○轉讓第三毒品之被告甲○○與
    林苡彤、李宜璇，其等供詞如下：(1)、證人李宜璇於警詢先
    則供證：「我最後一次施用第二級毒品MDMA（俗稱搖頭丸）
    於95年 3月中旬某日在彰化縣和美鎮○○里○○路176巷12
    號，．．．是向乙○○索討的，是他免費提供予我施用。」
    （見警局卷第51之 1頁反面），其後又供稱：「最近我施用
    三級愷他命毒品來源是乙○○無條件提供我施用的。」（見
    警局卷第53頁反面），又於偵查中供證：「（有無施用毒品
    ？）最近一次是3月中施用搖頭丸、愷他命。（毒品何來？
    ）是我跟乙○○要的，林偶爾會給我1、2次」（見偵查卷第
    17頁）。(2)、證人林苡彤於警詢供證：「（你施用毒品來源
    為何？）剛開始是跟他（指被告乙○○）買，自95年 2月起
    乙○○借用我住處後，我就跟他索討施用」（見警局卷第56
    頁），又於偵查中供證：「（甲○○、乙○○、李宜璇有無
    施用毒品？）、王林在我住處沒有用，李有玩愷他命。（有
    無向乙○○買過毒品？）剛認識時，有買愷他命，過後來他
    就免費給我。」「他（指被告乙○○）在我家時，於95年年
    初有給我2、3次愷他命用。」（見偵查卷第16、89頁）。
    (3)、證人即被告甲○○於警詢供證：「他曾免費供三級毒品
    愷他命給我施用等」等語（見警局卷第39頁），又於偵查中
    則供證：「林苡彤、李宜璇有施用愷他命，沒有用搖頭丸」
    、「林（被告乙○○）轉讓愷他命給我 3次，都不用錢，地
    點都是在東發路176巷12號。林沒有轉讓搖頭丸給我」（ 見
    偵查卷第15、126頁 ）。依其等上開證言，或稱被告乙○○
    轉該的係第二級毒品，或稱轉讓的係第三級毒品，又受轉讓
    毒品愷他命的次數及數量為何？亦未能具體供明，是其等供
    證情節互相對照，頗有出入而有瑕疵，亦非可據為不利被告
    乙○○此部分之認定。
  (四)綜上所述，於積極證據不足為不利於被告乙○○事實之認定
    時，依前揭法律規定及判例意旨，自應為有利於被告乙○○
    事實之認定。復查無其他確切之事證，足認被告乙○○確有
    公訴人所指轉讓第三級毒品犯行，是被告乙○○被訴轉讓第
    三級毒品部分犯行尚屬不能證明，原審關於此部分疏未詳查
    遽予論罪科刑，容有未洽，被告乙○○上訴意旨據此指摘原
    判決不當，為有理由，自應由本院將原判決關於被告乙○○
    轉讓第三級毒品部分撤銷，並另為無罪之諭知。
據上論斷，應依刑事訴訟法第369條第1項前段、第364條、第299
條第1項前段、第301條第1項，毒品危害防制條例第4條第 2項、
第3項、第18條第1項前段、第19條第1項，刑法第2條第 1項前段
、第11條前段、第28條（修正前）、第56條（修正前）、第59條
、第38條第1項第1款、第51條第5款（修正前），判決如主文。
本案經檢察官丙○○到庭執行職務。
中    華    民    國    97    年    9     月    24    日
            刑事第七庭   審判長法  官 林  榮  龍
                               法  官 鄭  永  玉
                               法  官 江  錫  麟
上列正本證明與原本無異。
被告乙○○轉讓第三級毒品部分，不得上訴。
其他得上訴。
如不服本判決應於收受送達後十日內向本院提出上訴書狀，其未
敘述上訴之理由者並得於提起上訴後十日內向本院補提理由書（
均須按他造當事人之人數附繕本）。
                               書記官 鄧  智  惠
中    華    民    國    97    年    9     月    25    日
附表一：
┌──┬──────────┬──┬───┬──────┐
│編號│     品     名      │單位│數量  │所有人      │
├──┼──────────┼──┼───┼──────┤
│１  │SAMSUNG行動電話含   │支  │ 1    │乙○○      │
│    │0000000000（序號：  │    │      │含SIM卡1枚  │
│    │000000000000000）   │    │      │            │
├──┼──────────┼──┼───┼──────┤
│２  │帳冊                │本  │ 1    │同上        │
├──┼──────────┼──┼───┼──────┤
│３  │分裝袋              │包  │ 1    │王桂州      │
├──┼──────────┼──┼───┼──────┤
│４  │塑膠剷子            │支  │ 1    │王桂州      │
├──┼──────────┼──┼───┼──────┤
│５  │編號B1、B2、B25、B26│ 包 │ 4    │乙○○      │
│    │之白色粉末          │    │      │            │
├──┼──────────┼──┼───┼──────┤
│６  │電子磅秤            │ 台 │ 1    │同上        │
├──┼──────────┼──┼───┼──────┤
│７  │研磨器              │ 組 │ 1    │同上        │
├──┼──────────┼──┼───┼──────┤
│８  │分裝湯匙            │ 支 │ 3    │同上        │
├──┼──────────┼──┼───┼──────┤
│９  │分裝罐              │ 個 │ 2    │同上        │
├──┼──────────┼──┼───┼──────┤
│10  │分裝毒品塑膠袋      │ 包 │ 2    │同上        │
├──┼──────────┼──┼───┼──────┤
│11  │吸食工具塑膠管      │ 支 │ 4    │同上        │
├──┼──────────┼──┼───┼──────┤
│12  │裝吸食工具銀色塑膠管│ 個 │ 1    │同上        │
│    │盒子                │    │      │            │
├──┴──────────┴──┴───┴──────┤
│備註：                                                │
│又行動電話服務須以晶片卡（即SIM卡）為使用介面，因此電 │
│信公司於出租行動電話門號予消費者使用時，即同時附帶提供│
│晶片卡給消費者作為門號使用之介面，故電信公司接受消費者│
│申辦門號並將該門號開通上線時，該晶片卡之所有權是否移轉│
│於消費者，抑或仍保留於電信公司，端視其簽訂之服務契約內│
│容如何約定。本件被告乙○○供販毒使用之行動電話門號0923│
│552550號係向東信電訊股份有限公司所租用，晶片卡（即SIM │
│卡）自租用日起即為消費者所有，此有卷附該公司95年12月13│
│日法信字第095017840號函復本院另案可參，是附表一編號１ │
│之SIM卡既屬被告乙○○所有，又係供販賣毒品所用，應依毒 │
│品危害防制條例第19條第1項宣告沒收。                   │
└───────────────────────────┘
附表二：
┌─────┬───────┬────────┬──────┐
│比較法條  │舊刑法於本案適│新刑法於本案適用│依從舊從輕原│
│          │用之法律效果  │之法律效果      │則比較結果  │
├─────┼───────┼────────┼──────┤
│刑法第28條│共同實施犯罪，│共同實行犯罪，應│比較新舊法，│
│          │應適用共同正犯│適用共同正犯規定│不生有利不利│
│          │規定          │                │於被告之問題│
├─────┼───────┼────────┼──────┤
│刑法第56條│應適用連續犯規│刪除連續犯規定，│適用舊刑法較│
│          │定，加重本刑至│連續犯之數個犯罪│有利於被告  │
│          │2分之1        │行為，依新法應數│            │
│          │              │罪併罰          │            │
├─────┼───────┼────────┼──────┤
│刑法第65條│無期徒刑減輕者│無期徒刑減輕者，│適用舊刑法較│
│第2項     │，為7年以上有 │為20年以下、15年│有利於被告  │
│          │期徒刑        │以上有期徒刑    │            │
├─────┼───────┼────────┼──────┤
│刑法第51條│有期徒刑刑合併│有期徒刑刑合併  │適用舊刑法較│
│第5款     │定應執行刑，不│定應執行刑，不  │有利於被告  │
│          │得逾20年      │得逾30年        │            │
├─────┴───────┴────────┴──────┤
│綜合比較結果：以適用舊刑法較有利於被告，故本案應一體適用舊│
│刑法。                                                    │
└─────────────────────────────┘
附錄本案論罪科刑法條：
毒品危害防制條例第4條：
  製造、運輸、販賣第一級毒品者，處死刑或無期徒刑；處無期
  徒刑者，得併科新臺幣1千萬元以下罰金。
  製造、運輸、販賣第二級毒品者，處無期徒刑或7年以上有期
  徒刑，得併科新臺幣7百萬元以下罰金。
  製造、運輸、販賣第三級毒品者，處5年以上有期徒刑，得併
  科新臺幣5百萬元以下罰金。
  製造、運輸、販賣第四級毒品者，處3年以上10年以下有期徒
  刑，得併科新臺幣3百萬元以下罰金。
  製造、運輸、販賣專供製造或施用毒品之器具者，處1年以上7
  年以下有期徒刑，得併科新臺幣1百萬元以下罰金。
  前五項之未遂犯罰之。


司法院資訊處製作；財團法人民間司法改革基金會備份。
